【裁判字號】    98,訴,369
【裁判日期】    990205
【裁判案由】    毒品危害防制條例
【裁判全文】
臺灣士林地方法院刑事判決               98年度訴字第369號
公  訴  人  臺灣士林地方法院檢察署檢察官
被      告  乙○○
選任辯護人  周金城律師
            成樞律師
            李柏杉律師
上列被告因毒品危害防制條例案件，經檢察官提起公訴（98年度
偵字第11354 號），本院判決如下：
    主  文
乙○○販賣第三級毒品，累犯，處有期徒刑陸年。扣案之行動電
話（含SIM 卡）壹支、筆記本壹本均沒收。未扣案之販賣第三級
毒品所得新臺幣伍佰元沒收之，如全部或一部不能沒收時，以其
財產抵償之。
    事  實
一、乙○○前因施用毒品案件，經臺灣臺北地方法院以97年度簡
    字第1382號判決判處有期徒刑3 月，民國97年5 月12日確定
    ；復因施用毒品案件，經臺灣臺北地方法院以97年度簡字第
    2620號判決判處有期徒刑6 月，97年8 月25日確定，嗣由臺
    灣臺北地方法院以97年度聲字第2157號裁定定應執行有期徒
    刑8 月確定，甫於97年9 月30日易科罰金執行完畢。詎仍不
    知悔改，明知愷他命（Ketamine，又稱Ｋ他命）為毒品危害
    防制條例第2 條第2 項第3 款所列之第三級毒品，依法不得
    販賣，竟於不詳時、地購入第三級毒品愷他命後，意圖營利
    基於販賣第三級毒品愷他命之犯意，於98年4 月17日下午1
    時23分許，以其所有之門號0000000000號行動電話為聯絡工
    具，與友人丁○○（藝名為觀月雛乃）使用之門號00000000
    00號行動電話聯絡，雙方約定同日下午在丁○○住處樓下之
    臺北市○○區○○路157 巷口見面。嗣於同日下午3 時許，
    乙○○與丁○○在上開巷口碰面後，乙○○即以新臺幣（下
    同）2,000 元之價格，販賣第三級毒品愷他命4 小包予丁○○，並當場收取丁○○交付之現金500 元，乙○○嗣將丁○○積欠1,500 元之情，以書寫「觀月1500」方式記載在其所
    有供記帳使用之筆記本內。嗣於98年8 月27日中午12時30分
    許，在乙○○位於臺北市北投區○○○路51之3 號3 樓住處
    （下稱北投住處），為警查扣第三級毒品愷他命1 包（驗餘
    重量3.103 公克）及0000000000號行動電話（含SIM 卡）1
    支。又於同日下午1 時30分許，在臺北市○○區○○路與珠
    海路口之停車場，為警在其所有車牌號碼6075-EQ 號自用小
    客車內，查扣上開記帳使用之筆記本1 本，始知上情。
二、案經臺北市政府警察局北投分局報告臺灣士林地方法院檢察
    署檢察官偵查起訴。
    理  由
壹、證據能力之認定
一、刑事訴訟法第164 條第2 項所規定「證物如係文書」之「文
    書」，與同法第159 條第1 項所規定「被告以外之人於審判
    外之書面陳述」之「書面陳述」，係屬不同之證據資料。前
    者屬於「證物」之範圍，祇要可為證據之文書，依法踐行調
    查證據之程序（提示或告以要旨），即具有證據能力；後者
    則屬於「傳聞證據」之範圍，除法律有規定者外，不得作為
    證據，兩者迥然不同，有最高法院95年度台上字第3261號判
    決意旨可以參照。查被告所有門號0000000000號行動電話之
    通聯紀錄（下稱被告行動電話通聯紀錄，見本院卷第75頁背
    面至77頁背面），係電信公司以機房電腦進行機械性列印之
    文書，並非傳聞證據，而無傳聞法則之適用，既經本院依法
    行證據調查程序，依上開說明，亦有證據能力。
二、按證人、鑑定人依法應具結而未具結者，其證言或鑑定意見
    ，不得作為證據；又被告以外之人於偵查中向檢察官所為之
    陳述，除顯有不可信之情況者外，得為證據，刑事訴訟法第
    158 條之3 、第159 條之1 第2 項定有明文。查證人丁○○
    於偵查中向檢察官所為之證述，雖係被告以外之人於審判外
    所為之陳述，然業經法定具結程序（見98年度偵字第11354
    號卷〈下稱偵查卷〉第116 頁），所述為親身經歷事項，並
    無證據證明有受到任何強暴、脅迫或其他不正方法取供而有
    顯不可信之情（詳後述），依前開規定，應認有證據能力。
貳、實體部分
一、訊據被告乙○○固坦承有施用第三級毒品愷他命之情形，而
    伊友人丁○○之藝名為觀月雛乃，丁○○於98年4 月17日下
    午1 時23分許使用門號0000000000號行動電話與伊所有之門
    號0000000000號之行動電話聯絡，以及伊在所有之筆記本上
    記載「觀月1500」等情，惟矢口否認有何販賣第三級毒品愷
    他命予丁○○之犯行，先辯稱：丁○○是打電話找伊見面，
    98年4 月17日下午見面時，丁○○向伊借款2,000 元，後來
    因伊要買報紙及早餐，便向丁○○拿回500 元，伊才在筆記
    本記載「觀月1500」等字，該記載是表示丁○○尚欠之借款
    （見本院卷第12頁）云云，後改稱：伊是在98年4 月17日之
    後與丁○○見過一次面，該次見面時，丁○○有向伊借錢（
    見第173 頁）云云。
二、惟查：
  (一)關於丁○○之藝名為觀月雛乃，確實在98年4 月17日下午1
    時23分許，以行動電話與被告聯絡後，二人約定在臺北市○○區○○路157 巷口見面，當日下午見面後，被告即以2,00
    0 元之價格，出售4 小包愷他命予丁○○，並當場交付上開
    毒品，且向丁○○收取現金500 元，尚餘1,500 元未收取等
    過程，業據證人丁○○於偵查中結證甚詳（見偵查卷第114
    、115 頁），核與卷附被告行動電話通聯記錄及扣案之被告
    所有筆記本記載「觀月1500」等情（見本院卷第75頁背面、
    偵查卷第46頁）相符。
  (二)雖證人丁○○於本院審理時改稱：「伊因憂鬱症、躁鬱症，
    在財團法人天主教耕莘醫院（下稱耕莘醫院）新店分院、財
    團法人新光吳火獅紀念醫院（下稱新光醫院）及北投張參雄
    診所看醫生，常常會忘記事情，已不記得偵訊時所述之內容
    。伊不記得98年4 月17日為何會和被告聯繫，可能就是朋友
    聊天，也不記得當天下午有和被告碰面。伊從未施用或購買
    過任何毒品。伊不清楚為何會在98年10月2 日偵訊筆錄中表
    示購買毒品一事，因為伊一直都有吃藥，當時很緊張，有看
    到媒體在場，想要儘快做完筆錄，也未詳閱偵訊筆錄，也不
    知道是什麼狀態」云云（見本院卷第39至41頁），然查：
  1.經本院向耕莘醫院、新光醫院及北投張參雄診所函詢證人丁○○是否因憂鬱症、躁鬱症前往就診之記錄，其中新光醫院
    及耕莘醫院均表示並無證人因憂鬱症、躁鬱症前往就診之情
    形，有新光醫院98年11月16日（98）新醫醫字第1782號函及
    耕莘醫院98年11月23日耕醫病歷字第0980006328號函在卷可
    佐（分見本院卷第78、113 頁），尚不能認證人丁○○有因
    憂鬱症、躁鬱症前往上開醫院就診之情形。另據張參雄診所
    函覆略以：證人自88年3 月16日起陸續在該院就診，診治項
    目包括感冒過敏、支氣管炎、鼻炎、酸痛復健、腸胃炎、皮
    膚炎、焦慮症、憂鬱症及失眠，並自94年3 月30日起斷斷續
    續在該院診治焦慮症、憂鬱症及睡眠障礙，至98年11月14日
    止等語，有該診所98年11月25日雄診字第98112501號附卷可
    參，固可堪信為真。
  2.惟本院當庭勘驗證人在98年10月2 日之偵訊光碟之內容，與
    卷附偵訊筆錄記載之內容大致相符（見偵查卷第114 、115
    頁）。且從上開偵訊光碟拍攝之內容可知，證人丁○○確實
    知悉是以證人身分在偵查中作證，檢察官在訊問前亦明確告
    知證人作證應據實陳述，如說謊話會觸犯偽證罪，並經證人
    朗讀證人結文後為證述，而證人在未經檢察官提示被告行動
    電話通聯紀錄前，便將被告販售愷他命之時間（即98年4 月
    ）及地點（即臺北市○○區○○路157 巷）說出，並解釋會
    向被告購買愷他命之原因，是因為打電話之當天見面聊天時
    ，將被告手上拿的煙搶過來抽之後，知悉該煙與普通的煙不
    一樣，才向被告購買。而購買愷他命之數量、約定之價格及
    所交付之金額，證人更以手勢比出4 ，並主動說出購買之價
    格為2,000 元，以及交付被告之金額為500 元，尚欠被告1,
    500 元等過程，復出言糾正檢察官所述錯誤之購買價格。訊
    問將畢之際，檢察官再向證人丁○○確認上開指證是否都是
    真實時，證人丁○○仍為肯定之回答，此有本院勘驗筆錄在
    卷足憑（見本院卷第80至85頁）。
  3.又依卷附顯示，被告在98年4 月17日下午1 時23分許與證人
    聯絡時，被告當時使用之行動電話基地台固位在臺北縣三重
    市，惟從上開通聯記錄所示之基地台相關位置，可知被告在
    當日下午2 時54分許已出現在臺北市○○區○○街40號8 樓
    及臺北市○○區○○路36之10-29 號11樓等基地台涵蓋之區
    域內，一直持續至同日下午3 時21分許止，則被告在與證人
    以行動電話聯繫後，從臺北縣三重市前往臺北市北投區，仍
    有足夠之時間可以在當日下午3 時左右與證人見面。因此，
    依證人於偵查中所為之證述，以及被告行動電話通聯紀錄所
    示之基地台位置，堪認證人於98年4 月17日下午1 時23分許
    以行動電話與被告聯絡後，確實有於當日下午在臺北市○○
    區○○路157 巷口見面，並向被告購買上開金額及數量之愷
    他命。至於證人於偵查中雖曾證述與被告見面之時間大約是
    當日下午一點半左右（見偵查卷第114 頁），然此部分之證
    述與通聯記錄所載聯絡之聯絡時間僅約差距6 分鐘，且與卷
    附被告行動電話通聯紀錄顯示之基地台位置尚有出入，本院
    認為證人既已將向被告購買愷他命之過程詳述如前，則該部
    分時間之出入，尚無礙該部分事實之認定。
  4.再觀之證人在偵查庭之表情，其神色自若，所為之證述並無
    受檢察官之誘導，難認證人當時有何因憂鬱症、躁鬱症導致
    記憶不清之情形。況且證人係就其向被告購買愷他命當時親
    身經歷之經過作證，所證之內容，顯非一般憑空捏造證詞可
    擬。又證人身為演藝人員，與被告為朋友關係，雙方無任何
    怨恨仇隙，如證人未向被告購買愷他命，要無虛偽承認購買
    愷他命或設詞誣陷被告之動機，進而招致媒體之關切而影響
    其演藝生涯或受刑事偽證罪處罰之可能及必要。另證人於地
    檢署接受訊問時，基於偵查不公開之原則，亦無媒體進入偵
    訊室等候或採訪之情形，且證人如害怕媒體因此知悉其有施
    用或購買愷他命等情，衡情或會在偵訊中否認上情，斷無坦
    白承認並詳述施用及購買愷他命等細節，再求快速離開地檢
    署之舉。因此，證人嗣於本院公開審理時改稱對於98年10月
    2 日之偵訊內容不清楚、不記得有和被告見面或購買愷他命
    等證述，諒係臨訟迴護自己及被告之舉，自難憑此彈劾證人
    在偵查中證述關於被告販賣第三級毒品愷他命事實之證明力
    。從而，被告辯稱於98年4 月17日下午與證人雖有見面，但
    未販買愷他命予證人，以及當日下午未與證人見面並進而販
    買愷他命予證人云云，均係事後卸責之詞，要無足採。
  5.又被告辯稱證人曾向伊借款2,000 元，後來因伊要買報紙及
    早餐，便向證人拿回500 元，伊才在筆記本記載「觀月1500
    」表示證人尚欠之借款（見本院卷第12頁）云云，因與證人
    在本院審理時證述並未向被告借錢等情（見本院卷第39頁）
    不符，則被告辯稱是在98年4 月17日之後與證人見過一次面
    ，該次見面時，證人有向伊借錢，伊才在筆記本記載「觀月
    1500」云云，亦不足採。
  (三)至於被告辯護人為被告辯以：被告於98年4 月17日下午與友
    人甲○○，陪同女友丙○○前往行政院國軍退除役官兵輔導
    委員會臺北榮民總醫院（下稱臺北榮民總醫院）複診，並未
    與丁○○見面云云，並舉證人丙○○、甲○○之證詞為佐，
    而證人丙○○及甲○○於本院審理時固均證述：被告與丙○○於98年4 月17日下午有一同搭乘甲○○之車，從丙○○三
    重住處回到被告北投住處，之後在路上搭載另一名友人趙國
    慶後，直接前往臺北榮民總醫院看病，上開過程被告並未與
    證人見面云云。然查：
  1.證人甲○○證述為何要去三重接被告及丙○○，是因為他們
    沒車（見本院卷第154 頁），核與被告在本院審理時所述伊
    到丙○○三重家，大都開伊另外一台喜美汽車等語（見本院
    卷第177 頁）不同。
  2.證人丙○○證述當日乘坐甲○○車子時所坐之位置在前座（
    見本院卷第146 頁），與證人甲○○證述當日丙○○所坐之
    位置在後座（見本院卷第157 頁）並不相同。
  3.證人丙○○及甲○○均證述甲○○駕車自三重前往被告北投
    住處之行車路徑，是經重陽橋走洲美快速道路，下大業路，
    直走大同街，左轉永興路再連到復興一路至被告家（見本院
    卷第146 頁、第157 頁），然依被告行動電話通聯紀錄顯示
    ，被告於98年4 月17日下午2 時55分許出現在臺北市○○區
    ○○路36之10-29 號基地台附近，如依證人丙○○及甲○○
    證述之行車路線，應不至於會經過該處，顯見證人上開證述
    客觀之通聯記錄不相符合。
  4.證人丙○○證述：搭乘甲○○之車子驅車前往榮總之前有先
    回被告北投住處，停留約十幾分鐘，約二點多到被告北投住
    處，回被告北投住處前，趙國慶有打電話給被告（見本院卷
    第141 、142 頁）。然依被告行動電話通聯紀錄可知，趙國
    慶打電話給被告時間為下午3 時16分許，如依證人丙○○證
    述前開證述，則被告及丙○○搭乘甲○○之車子回到被告北
    投住處時，應在下午3 時16分之後，亦與證人丙○○證述約
    下午2 點多到被告北投住處明顯不符。
  5.由此可知，證人丙○○及甲○○就搭載被告之原因、乘坐甲○○車輛之相對位置、前往被告北投住處之行駛路徑及何時
    到達被告北投住處等重要事項，明顯與被告於本院審理時之
    供述、客觀存在之被告行動電話通聯紀錄不符。因此，證人
    丙○○及甲○○所為：被告與丙○○於98年4 月17日一同搭
    乘甲○○之車，從丙○○三重住處回到被告北投住處後，在
    路上搭載另一名友人趙國慶，直接前往臺北榮民總醫院看病
    ，上開過程被告並未與證人見面之證述，應屬臨訟之虛偽證
    述，均不足採。被告辯護人此部分辯解，尚屬無據。至於證
    人丙○○及甲○○所涉及之偽證罪嫌，業經公訴檢察官當庭
    表明，如證人涉及偽證，將依法告發（見本院卷第152 、16
    5 頁），自應由檢察官另行處理，附此敘明。
  (四)綜上所述，依證人丁○○之證述、被告之供述、卷附之被告
    行動電話通聯紀錄，以及扣案之筆記本上之記載，足證被告
    有販賣第三級毒品愷他命予丁○○之事實，事證已臻明確，
    被告犯行堪以認定，應依法論科。
三、按被告行為後，毒品危害防制條例第4 條第3 項販賣第三級
    毒品之規定已於98年5 月20日修正公布，於同年11月20日施
    行，比較新舊法，就罰金之規定，以舊法即行為時法較有利
    於被告，依刑法第2 條第1 項前段之規定，應適用行為時之
    法律。核被告所為，係犯修正前毒品危害防制條例第4 條第
    3 項之販賣第三級毒品罪。又被告有犯罪事實欄所載之前科
    及執行之情形，有臺灣高等法院被告前案紀錄表附卷可參（
    見本院卷第5 至7 頁），其受有期徒刑執行完畢後5 年內再
    犯前開有期徒刑以上之罪，應依刑法第47條第1 項之規定論
    以累犯，並依法加重其刑。爰審酌被告從事毒品販賣，足令
    買受毒品者沉迷於毒癮，無法自拔外，輕則戕害個人身心，
    重則因缺錢買毒而引發各式犯罪，對國家、社會、個人之傷
    害可謂至深且鉅，其犯罪之動機、目的，以及犯後否認犯行
    等一切情狀，量處如主文所示之刑，以示懲戒。
四、沒收：
  (一)查扣案之白色或無色透明結晶粉末1 包（驗餘重量3.103 公
    克），確實為毒品危害防制條例規定之第三級毒品愷他命，
    此有行政院衛生署管制藥品管理局鑑定書1 紙在卷可佐（見
    偵查卷第122 頁），然上開毒品是在本件販賣後之98年8 月
    27 日12 時30分許，在被告北投住處所查獲，無證據證明與
    被告所犯本件販賣第三級毒品罪有關，自不得併與宣告沒收
    ，應由檢察官另行處理。
  (二)次按犯第4 條之罪者，其供犯罪所用或因犯罪所得之財物，
    均沒收之，如全部或一部不能沒收時，追徵其價額或以其財
    產抵償之。毒品危害防制條例第19條第1 項定有明文。查被
    告以2,000 元之價格販賣第三級毒品予丁○○，業由丁○○
    交付其中之500 元，雖未扣案，仍應依上開規定宣告沒收，
    且如全部或一部不能沒收時，以其財產抵償之。至於丁○○
    尚未交付被告之1,500 元，被告既未收取，自不屬犯罪所得
    財物，無庸諭知沒收或追徵所得，併此敘明。
  (三)扣案之門號0000000000號之行動電話（含SIM 卡）1 支、筆
    記本1 本，係供被告販賣第三級毒品之用，且為被告所有，
    業經被告供述在卷（見本院卷第168 頁），應依毒品危害防
    制條例第19條第1 項前段之規定諭知沒收。
五、至公訴意旨雖以被告年富力強，不思正途謀取財物，竟為本
    件犯行，建請本院依刑法第90條第1 項之規定，諭知被告於
    刑之執行前，入勞動場所強制工作云云。查被告固有如事實
    欄所示之前科，然前開犯罪時間距離本件，已超過1 年餘，
    且本案被告販賣毒品次數僅止1 次，尚難遽認被告有犯罪之
    習慣，或有因遊蕩或懶惰成習而犯罪。因此，本院審酌上情
    ，認對被告處以如主文所示之刑，應可達懲治之效，尚毋併
    宣告於刑之執行前令入勞動場所強制工作之必要。
據上論斷，應依刑事訴訟法第299 條第1 項前段，修正前毒品危
害防制條例第4 條第3 項、毒品危害防制條例第19條第1 項，刑
法第2 條第1 項前段、第11條、第47條第1 項，判決如主文。
本案經檢察官黃育仁到庭執行職務。
中    華    民    國    99    年    2     月    5     日
                  刑事第四庭  審判長法  官  李正紀
                                    法  官  楊皓清
                                    法  官  林政佑
以上正本證明與原本無異。
如不服本判決應於收受判決後10日內向本院提出上訴書狀，並應
應敘述具體理由。其未敘述上訴理由者，應於上訴期間屆滿後20
日內向本院補提理由書（均須按他造當事人之人數附繕本）「切
勿逕送上級法院」。
                                    書記官  蔡昀潔
中    華    民    國    99    年    2     月    5     日
附錄本案論罪科刑法條之依據：
修正前毒品危害防制條例第4條第3項
製造、運輸、販賣第三級毒品者，處五年以上有期徒刑，得併科
新台幣五百萬元以下罰金。
毒品危害防制條例第19條
犯第 4 條至第 9 條、第 12 條、第 13 條或第 14 條第 1 項、
第 2 項之罪者，其供犯罪所用或因犯罪所得之財物，均沒收之
，如全部或一部不能沒收時，追徵其價額或以其財產抵償之。
為保全前項價額之追徵或以財產抵償，得於必要範圍內扣押其財
產。
犯第 4 條之罪所使用之水、陸、空交通工具沒收之。

司法院資訊處製作；財團法人民間司法改革基金會備份。
